【裁判字號】    97,裁,2293
【裁判日期】    970422
【裁判案由】    地價稅
【裁判全文】
最  高  行  政  法  院  裁  定
                                     97年度裁字第02293號
再 審原 告  甲○○
            乙○○
            丙○○
再 審被 告  新竹縣稅捐稽徵處
代  表  人  丁○○
上列當事人間地價稅事件，再審原告對於中華民國94年9月22日
本院94年度判字第1448號判決，提起再審之訴，本院裁定如下：
    主  文
再審之訴駁回。
再審訴訟費用由再審原告負擔。
    理  由
一、按再審原告提起再審之訴，應依行政訴訟法第277條第1項第
    4款表明再審理由，此為必須具備之程式。所謂表明再審理
    由，必須指明確定判決有如何合於法定再審事由之具體情事
    ，始為相當，倘僅泛言有何條款之再審事由，而無具體情事
    者，尚難謂已合法表明再審理由。如未表明再審理由，法院
    無庸命其補正。
二、本件再審原告對本院94年度判字第1448號確定判決（下稱原
    判決）提起再審之訴，略以：按繳納通知文書，應載明繳納
    義務人之姓名及地址，由稅捐稽徵機關填發，且依稅捐稽徵
    法第1條準用行政程序法第96條第1項第1款之規定，行政處
    分以書面為之者，應記載處分相對人之姓名、身分證統一號
    碼、住居所；財政部民國92年9月10日台財稅字第092045385
    4號函釋亦明示公同共有土地未設管理人者，依稅捐稽徵法
    第12條後段規定，以全體公同共有人為納稅義務人，其地價
    稅繳款書上納稅義務人之記載，應逐一列舉納稅義務人姓名
    。是原判決以繳款書（行政處分）納稅義務人記載「甲○○
    等」，無須依法記載全體公同共有人之姓名、地址等項，及
    法律規定納稅義務人應以全體公同共有人為納稅義務人，並
    應依法於繳款書（行政處分）載明納稅義務人之姓名、住居
    所等項，即無民法第273條第1項規定得僅向公同共有人之一
    即甲○○一人單獨請求該筆稅款之全部給付。又再審被告既
    無依法於繳納通知書載明全體公同共有人之姓名、住居所等
    項，依司法院釋字第97號解釋意旨，即非屬合法之通知，是
    原判決適用法規顯有錯誤，應予廢棄。又再審被告之行政處
    分（繳款書），既非合法之通知，又無依法載明全體公同共
    有人之姓名、住居所等，即無所謂稅捐稽徵法第19條規定，
    對公同共有人中之一人為送達者，其效力及於全體之適用，
    而所謂送達之繳納通知文書係指依同法第16條規定符合規定
    記載全體公同共有人之姓名、住居所等項之合法程式之繳納
    通知文書而言。又再審被告對88年地價稅有關納稅義務人之
    記載依法重核，不法之原行政處分、訴願決定，自應依法撤
    銷，更遑論自無稅捐稽徵法第38條第3項之適用，應依同條
    第2項規定，再審原告甲○○溢繳之稅款，應依法加計利息
    一併退還云云。經核再審原告之上開理由，無非重述其在前
    訴訟程序相同之主張，並就原判決摒棄不採之理由，任意指
    摘為不當，並未具體表明原判決所適用之法規有何顯然不合
    於法律規定，或有如何顯然違背司法院解釋、本院判例之情
    事，再審原告仍執陳詞，指摘原判決違誤，難謂已合法表明
    再審理由。依首揭規定及說明，本件再審之訴為不合法，應
    予駁回。又查，財政部92年9月10日台財稅字第0920453854
    號函係闡釋有關公同共有土地未設管理人者，其應納之地價
    稅繳款書上納稅義務人應如何記載，及如申請分單繳納者，
    應否由全體公同共有人共同提出申請並以書面協議個別分擔
    比率或金額等疑義，依該函釋意旨，尚無從認定原處分違法
    ；另原判決未適用再審原告主張之行政程序法第96條及司法
    院釋字第97號解釋，與判決之結果顯無影響，附此指明。
三、依行政訴訟法第278條第1項、第104條、民事訴訟法第95條
    、第78條、第85條第1項前段，裁定如主文。
中    華    民    國    97    年    4     月    22    日
                    最高行政法院第四庭
                        審判長法官  鍾  耀  光
                              法官  楊  惠  欽
                              法官  吳  慧  娟
                              法官  姜  仁  脩
                              法官  王  德  麟
以  上  正  本  證  明  與  原  本  無  異
中    華    民    國    97    年    4     月    22    日
                              書記官  王  史  民


司法院資訊處製作；財團法人民間司法改革基金會備份。
